臺灣臺中地方法院行政訴訟判決
110年度交字第379號
原      告  楊竣方  
訴訟代理人  黃聖友律師
被      告  臺中市交通事件裁決處
                      設臺中市○○區○○○路00號
代  表  人  黃士哲    住同上
訴訟代理人  黃曉妍律師
上列當事人間交通裁決事件，原告不服被告民國110年8月6日中
市裁字第68-GU0000000號裁決書，提起行政訴訟，本院判決如下
：
    主  文
原告之訴駁回。
訴訟費用新臺幣參佰元由原告負擔。
    事實及理由
一、程序事項：按行政訴訟法第237 條之7 規定，交通裁決事件
    之裁判，得不經言詞辯論為之。本件屬交通裁決事件，依兩
    造所述各節及卷內資料其事證已臻明確，本院認無經言詞辯
    論之必要，爰不經言詞辯論而為判決。
二、事實概要：原告所有號牌895-NSZ號普通重型機車(下稱系爭
    車輛）於民國110年2月15日23時19分許，行經臺中市○區○○
    路○段00號前，因「駕駛機車行經警察機關設有酒測站不依
    指示停車接受稽查」之違規行為，為臺中市政府警察局第二
    分局（下稱舉發機關）員警認定該車違反道路交通管理處罰
    條例第35條第4項第1款之規定，逕行對車主即原告掣開第GU
    0000000號舉發違反道路交通管理事件通知單。原告未於到
    案期限檢具事證及應歸責人相關資料，向被告告知應歸責人
    ，被告即依道路交通管理處罰條例第85條第4項規定，推定
    原告有過失，並依道路交通管理處罰條例第85條第1項後段
    「仍依本條例各該違反條款規定處罰」之規定，續於110年8
    月6日以中市裁字第68-GU0000000號裁決書（下稱原處分）
    ，依道路交通管理處罰條例第35條第4項第1款及「違反道路
    交通管理事件統一裁罰基準表」之規定，裁處原告罰鍰新臺
    幣（下同）180,000元，吊銷駕駛執照，並應參加道路交通
    安全講習。
三、原告主張略以：查交通違規案件陳述書之駕駛人姓名欄記載
    ：「楊昭仁」可知本件實際駕駛人乃係代原告為申訴，系爭
    機車並非由原告本人所駕駛，而係訴外人楊昭仁駕駛等語，
    並聲明：原處分撤銷，訴訟費用由被告負擔。
四、被告答辯則以：
  ㈠本件應適用之法律依據為道路交通管理處罰條例第35條第4項
    第1 款、第7 條之2 第1 項第4 款、第85條第1 項及第4 項
    、警察法第2 條、警察職權行使法第6 條第1 項及第2 項、
    第7 條第1 項、第8 條第1 項等規定。
  ㈡案經轉據舉發機關110年7月12日中市警二分交字第110002915
    3號函復說明略以：「有關舉發員警查處情形略以：『110年2
    月15日23時19分，在本市○區○○路○段00號前依取締酒後車作
    業程序，設立告示牌執行取締酒後駕車勤務，當場以指揮棒
    攔查指揮895-NSZ號重機車靠邊停車接受稽查，惟此時該車
    未減速靠邊停車卻刻意行駛快車道加速逃離設有告示執行酒
    測勤務處所，未依指示停車接受酒測稽查，依違反『道交條
    例』逕行舉發…』。綜觀陳述內容，車號000-000重機車行經警
    察機關設有告示執行酒測勤務，確實不依指示停車接受稽查
    ，為本分局員警依規定舉發，本案違規屬實」。
  ㈢從上揭資料顯示，舉發機關已於違規地點設置告示牌，依現
    場客觀事證，足證舉發機關於現場擺設之物品，可足使行經
    該處之車輛駕駛知悉員警正執行酒駕稽查勤務。並依照前揭
    說明，舉發機關設置酒駕稽查管制站，屬於「集體臨檢」，
    其特色係就通過該管制站之車輛得一律檢查，系爭車輛行經
    該處，自應依序排隊停車受檢，再依員警指示駛離。從上揭
    影片顯示，行經路檢點之車輛均能在員警面前停下接受稽查
    ，再依員警指示駛離，系爭車輛行經違規地點，原行駛於慢
    車道，竟未顯示方向燈，逕自向左變換車道，準備乘隙駛離
    ，站在外側車道的員警見狀立即伸手去抓系爭車輛駕駛，系
    爭車輛駕駛掙脫加速駛離，該當「道交條例」第35條第4項
    第1款之要件，自應受罰。
　㈣本件逕行舉發車主即原告，依最高行政法院107年6月14日107
    年度判字第349號判決統一見解，原告未於到案期限檢具事
    證及應歸責人相關資料，向被告告知應歸責人，已生失權效
    果，被告即依「道交條例」第85條第4項規定，推定原告有
    過失，裁處原告罰鍰180,000元，吊銷駕駛執照，並應參加
    道路交通安全講習，自無違誤等語，並聲明：原告之訴駁回
    ，訴訟費用由原告負擔。
五、本院之判斷：
  ㈠按「汽機車駕駛人，駕駛汽機車經測試檢定有下列情形之一
    ，機車駕駛人處新臺幣一萬五千元以上九萬元以下罰鍰，汽
    車駕駛人處新臺幣三萬元以上十二萬元以下罰鍰，並均當場
    移置保管該汽機車及吊扣其駕駛執照一年至二年；…：一、
    酒精濃度超過規定標準。」、「汽機車駕駛人有下列各款情
    形之一者，處新臺幣十八萬元罰鍰，並當場移置保管該汽機
    車、吊銷其駕駛執照及施以道路交通安全講習；如肇事致人
    重傷或死亡者，吊銷其駕駛執照，並不得再考領：二、拒絕
    接受第一項測試之檢定。」、「汽車駕駛人，曾依…第35條
    第4項前段…規定吊銷駕駛執照者，3年內不得考領駕駛執照
    」，行為時道路交通管理處罰條例第35條第1項第1款、第4
    項第2款、第67條第2項分別定有明文。
  ㈡次按「（第1 項）警察於公共場所或合法進入之場所，得對
    於下列各款之人查證其身分：一、合理懷疑其有犯罪之嫌疑
    或有犯罪之虞者。二、有事實足認其對已發生之犯罪或即將
    發生之犯罪知情者。三、有事實足認為防止其本人或他人生
    命、身體之具體危害，有查證其身分之必要者。四、滯留於
    有事實足認有陰謀、預備、著手實施重大犯罪或有人犯藏匿
    之處所者。五、滯留於應有停（居）留許可之處所，而無停
    （居）留許可者。六、行經指定公共場所、路段及管制站者
    。（第2 項）前項第6 款之指定，以防止犯罪，或處理重大
    公共安全或社會秩序事件而有必要者為限。其指定應由警察
    機關主管長官為之。」，警察職權行使法第6 條第1 項及第
    2 項定有明文。是以倘員警執行酒精濃度測試檢定之處所，
    係屬於警察職權行使法第6 條第1 項第6 款之「管制站」，
    員警依據警察職權行使法所為之交通檢查，而以特定原因如
    酒測等為發動要件，駕駛人行經警察機關設有告示執行道路
    交通管理處罰條例第35條第1 項測試檢定之處所，遭員警攔
    查，即有停車接受稽查之義務。
  ㈢原告雖主張系爭機車並非由原告本人所駕駛云云，惟查：
    ⒈經本院勘驗調查舉發機關提供之採證光碟，製成勘驗筆錄
      附卷為證（見本院卷第123-124頁），勘驗結果為：㈠員警
      密錄器畫面時間2021/02/15 23：16：42時至23：19：30
      時員警在臺中市○區○○路○段00號前即中清路一段往南方向
      設置酒測站，封鎖內側車道，將汽車限縮於外側車道，機
      車限縮於慢車道，行經員警面前之汽機車均於員警面前停
      車接受稽查，再依員警指示駛離，23：19：31時至23：22
      ：41時一名著黃色上衣騎士(下稱該車)行近員警表示「沒
      有喝沒有喝」，該車騎士行經員警面前，員警表示「好，
      等一下等一下」，該車騎士停下回頭看員警，員警表示「
      好好好」，此時快車道一有台黑色汽車(下稱他車)經過，
      之後一台白色機車(下稱系爭車輛)行駛於他車後方，站在
      外側車道的員警大喊「停車」，系爭車輛從外側車道的員
      警身旁疾速通過，員警上前追，之後員警表示「剛差點抓
      到他」，外側車道的員警表示「剛有抓到，只是他衣服扭
      開，掙脫了」，之後行經該處之汽機車行經員警面前停車
      接受稽查，並依員警指示駛離。㈡民眾車輛行車紀錄器畫
      面時間0000-00-00 00：01：00時至23：01：19時民眾車
      輛行駛於臺中市北區中清路一段往南方向，行近臺中市○
      區○○路○段00號前，畫面顯示內側車道已擺放「配合受檢
      」、「取締酒駕」、「酒測路檢」LED告示牌，23：01：2
      0時至23：01：36時民眾車輛正依序排隊接受稽查，號牌8
      95-NSE號白色機車(下稱系爭車輛)從民眾車輛右側慢車道
      超越，系爭車輛行駛至機車排隊處，突然未顯示方向燈向
      左變換至外側車道，跟在黑色車輛後方闖越酒測稽查站，
      站在外側車道之員警立即伸手去抓系爭車輛騎士，系爭車
      輛騎士逃脫，站在外側車道之員警接著立即追上去，慢車
      道之員警亦跟著追上去，民眾表示「他一定是不配合，闖
      攔檢站呀」。
    ⒉依上開勘驗結果可知，員警於110年2月15日23時19分許，
      在臺中市○區○○路○段00號前，設置酒駕稽查站，擺設酒駕
      稽查之告示牌，並將汽車限縮於外側車道行駛，機車則限
      縮於慢車道行駛，有舉發機關檢附違規影像（見本院卷第
      97-99頁）在卷可稽，屬依警察職權行使法第6 條第1 項
      第6 款所設之管制站，客觀上已足使行經該處之駕駛人得
      以知悉員警為執行酒測攔查勤務，原告自應準備停車受檢
      ，且行經該處之車輛均能依員警指示接受稽查，再依員警
      指示駛離。而系爭車輛於上開時、地行至酒駕稽查站時，
      見有酒駕稽查站設有「配合受檢」、「取締酒駕」、「酒
      測路檢」LED及交通錐，且該處車道明顯縮減至機車僅得
      於慢車道通過，本即應依告示牌停車接受稽查，而系爭車
      輛駕駛未由慢車道排隊接受稽查，反而變換至外側車道，
      閃避員警攔阻後，立即加速駛離現場等情，亦為原告所不
      爭執，核已構成道路交通管理處罰條例第35條第4 項「駕
      駛機車行經警察機關設有酒測站不依指示停車接受稽查」
      之處罰要件。
    ⒊再按處罰條例第85條第1項規定:「本條例之處罰，受舉發
      違反道路交通管理事件之受處罰人，認為受舉發之違規行
      為應歸責他人者，應於舉發違反道路交通管理事件通知單
      應到案日期前，檢附相關證據及應歸責人相關證明文件，
      向處罰機關告知應歸責人，處罰機關應即另行通知應歸責
      人到案依法處理。逾期未依規定辦理者，仍依本條例各該
      違反條款規定處罰」之規定，核係因應大量交通事件調查
      所為之特殊立法設計，其規範目的是使受舉發交通違規行
      為之應歸責者，在處罰機關「依法裁決之前」就先予確認
      。原告既為系爭車輛所有人，具有管領系爭車輛之權能及
      管理責任，自應於機車借予他人時，加以留意該借用人之
      身分背景，若原告認受舉發之違規行為應歸責他人者，始
      可於舉發通知單記載之應到案日期110年4月2日前，檢附
      相關證據及應歸責人之相關證明文件，向被告告知應歸責
      之人。惟原告於接獲舉發通知單後，雖曾以申訴書（見本
      院卷第87頁）向被告陳述意見，表明訴外人楊昭仁為實際
      違規駕駛人，請求轉歸責予楊昭仁，然非謂汽車所有人僅
      證明其非實際駕駛人即可免受處罰，而原告未於舉發通知
      單應到案期日前，依道路交通管理處罰條例第85條第1 項
      申請轉歸責與訴外人，怠於履行系爭車輛所有人之義務，
      故不符合行政程序，致被告無法辦理轉歸責相關事宜自屬
      有據。是原告所執上開主張云云，洵非可採。
　㈣綜上所述，原告違規事證明確，被告依法所為原處分並無違
    誤，原告訴請撤銷，為無理由，應予駁回。　　
六、本件事證已臻明確，兩造其餘主張及陳述，經核於判決結果
    不生影響，爰不逐一論列，附此敘明。
七、本件第一審裁判費為300 元，應由原告負擔，爰確定第一審
    訴訟費用額如主文第2 項所示。
據上論結，本件原告之訴為無理由，依行政訴訟法第237 條之7
、第98條第1 項前段、第237 條之8 第1 項，判決如主文。
中　　華　　民　　國　　111 　年　　7 　　月　　15　　日
　　　　　　　　　行政訴訟庭　法　官　楊萬益
以上正本證明與原本無異。
如不服本判決，應於判決送達後20日內，向本院提出上訴狀並表
明上訴理由（原判決所違背之法令及其具體內容或依訴訟資料可
認為原判決有違背法令之具體事實），其未表明上訴理由者，應
於提出上訴後20日內向本院補提理由書（上訴狀及上訴理由書均
須按他造人數附繕本，如未按期補提上理由書，則逕予駁回上訴
），並應繳納上訴裁判費新臺幣750元。
中　　華　　民　　國　　111 　年　　7 　　月　　15　　日
　　　　　　　　　　　　　　　書記官　林柏名